【裁判字號】    89,交訴,188
【裁判日期】    900119
【裁判案由】    公共危險
【裁判全文】
臺灣臺中地方法院刑事判決                        八十九年度交訴字第一八八號
    公  訴  人  臺灣台中地方法院檢察署檢察官
    被      告  甲○○
右列被告因公共危險等案件，經檢察官提起公訴 (八十九年度偵字第一六二一三號)
本院判決如左：
    主  文
甲○○因過失傷害人，處有期徒刑參月；又駕駛動力交通工具肇事，致人受傷而逃逸
，處有期徒刑柒月；應執行有期徒刑玖月。
    事  實
一、甲○○於民國（下同）八十九年五月二十三日二十三時二十分許，駕駛車牌號碼
    Ｘ９─０７９８號自用小客車，沿台中縣大里市○里路，由大里往烏日方向行駛
    ，途經大里路與爽文路之閃黃燈交岔路口時，理應注意車輛行駛時，駕駛人應注
    意車前狀況，隨時採取必要之安全措施及汽車行駛至交岔路口，應遵守交通號誌
    之指示行車（閃光黃燈表示「警告」，車輛應減速接近，注意安全，小心通過）
    。而依當時情形，又無不能注意之情事，竟疏於注意，於通過上開交岔路口時，
    未留意左右車輛及當時號誌之指示，適同一時、地，乙○○駕駛車牌號碼ＬＪＤ
    ─４５１號重機車，沿爽文路行駛至該交岔路口，亦未注意車前狀況....，隨時
    採取必要之安全措施及遵守交通號誌之指示誌之指示行車，仍貿然以四、五十公
    里之時速前行，由於雙方有上述之疏失，兩車在該交岔路口，避煞皆已不及，而
    發生碰撞，致乙○○於車倒地後，受有頭部外傷合併腦挫傷及全身多處受傷、骨
    折等傷害，而陷於昏迷狀態，而成為無自救力之人。甲○○於發生車禍後，未下
    車查看乙○○受傷情形，且未採取救護或其他必要措施，復未向警察機關報告處
    理，反而逕行駕車駛離現場而逃逸，嗣經警循線查獲。
二、案經乙○○訴由台中縣警察局霧峰分局報告檢察官偵查起訴。
    理  由
一、右開時、地發生車禍肇事致告訴人乙○○受傷及肇事後駕車離開現場之事實，業
    據被告甲○○於警訊及偵審中自白不諱，核與告訴人指訴之情節相符，並据証人
    即查獲之員警許硌迪到庭証述屬實，復有道路交通事故調查報告表、診斷證明書
    及照片附卷可稽。按駕駛人應注意車前狀況，隨時採取必要之安全措施及汽車行
    駛至交岔路口，應遵守交通號誌之指示行車（閃光黃燈表示「警告」，車輛應減
    速接近，注意安全，小心通過），道路交通安全規則第九十條、第九十條第三項
    及道路交通標誌標線號誌設置規則第二百十一條分別定有明文。被告駕車自應注
    意上述道路交通管制之規定，且依當時情形並非不能注意，竟疏於注意，以致肇
    事，被害人因此受傷，被告顯有過失，雖本件告訴人對本件車禍與有過失，然被
    告尚不能執此解免其過失責任，而告訴人乙○○確因本件車禍受傷，已如前述，
    是被告之過失行為與被害人受傷之間，具有相當因果關係，其過失傷害責任甚明
    。又按汽車駕駛人，駕駛汽車肇事致人受傷或死亡，應即採取救護或其他必要措
    施，並向警察機關報告，不得駛離，道路交通管理處罰條例第六十二條第一項前
    段定有明文，其立法意旨在避免車禍事故損傷之擴大及釐清肇事責任，是不問肇
    事人是否有過失均負有此項義務，本件被告因駕車肇事致告訴人受傷，非但有過
    失，已如前述，卻未即採取救護或其他必要措施，復未向警察機關處理，反而逕
    行駕車駛離現場，其肇事逃逸之故意，已甚明顯。本件事證明確，被告上開犯行
    堪以認定。
二、核被告所為係犯刑法第一百八十五條之四肇事逃逸罪及第二百八十四條第一項前
    段之過失傷害罪。至本件告訴人車禍受傷時，當場已陷於昏迷狀態而成為無自救
    力之人，有無刑法第二百九十四條第一項之適用。茲查被告於肇事後旋即逃逸，
    其對告訴人是否陷於無自救力之人，有無認識已有疑義，且按刑法第二百七十六
    條第一項之過失致人於死罪及同法第二百八十四條第一項之過失傷害罪，係針對
    行為人應注意、能注意、而不注意之過失行為予以非難，而八十八年四月二十一
    日增訂之同法第一百八十五條之四之肇事致人死傷逃逸罪，則以處罰肇事後逃逸
    之駕駛人為目的，俾促使駕駛人於肇事後能對被害人即時救護，以減少死傷，是
    該罪之成立祇以行為人有駕駛動力交通工具肇事，致人死傷而逃逸之事實為已足
    ，至行為人之肇事有否過失，則非所問，二者之立法目的及犯罪構成要件截然不
    同，且駕駛人之肇事逃逸，係在其過失行為發生後，為規避責任，乃另行起意之
    另一行為，故行為人之過失犯行與其肇事致人死傷而逃逸之行為，應屬併罰關係
    。而刑法第一百八十五條之四肇事致人死傷逃逸罪，並不以被害人為無自救能力
    人為必要，且肇事致人死亡而逃逸之情形，無成立刑法第二百九十四條第一項遺
    棄罪餘地，兩相比較，刑法第一百八十五條之四肇事致人死傷逃逸罪之構成要件
    ，較同法第二百九十四條第一項遺棄罪為寬，且前者之法定刑度係參考後者而定
    ，立法目的似有意將駕駛動力交通工具肇事致人受傷而逃逸行為之處罰，以前者
    之規定取代後者之意，且就肇事致人死亡而逃逸者，亦依該罪科以刑責，俾促使
    駕駛人於肇事後能對被害人即時救護，以減少死傷。則在駕駛動力交通工具肇事
    ，致人受傷，使陷於無自救能力而逃逸之情形，該刑法第一百八十五條之四為同
    法第二百九十四條第一項之特別規定，而應優先適用，不再論以刑法第二百九十
    四條第一項之遺棄罪，附予敘明。被告所犯上開二罪，犯意各別，罪名互異，應
    予分論併罰。爰審酌被告肇事後棄被害人於不顧，其罪行甚重，惟念本件車禍告
    訴人亦有過失，及犯罪後被告尚未與被害人達成和解，取得被害人諒解等一切情
    狀，分別量處如主文所示之刑，並定其應執行之刑。
據上論斷，應依刑事訴訟法第二百九十九條第一項前段，刑法第一百八十五條之四、
第二百八十四條第一項前段、第五十一條第五款、罰金罰鍰提高標準條例第一條前段
，判決如主文。
中      華      民      國    九十      年      一      月     十九     日
                                 臺灣臺中地方法院交通法庭
                                          法  官 許金樹
右正本證明與原本無異。
如不服本判決，應於判決送達後十日內，向本院提出上訴狀。
                                          書記官
中      華      民      國    九十      年      一      月     二十     日
附錄論罪科刑法條：
刑法第一百八十五條之三：服用毒品、麻醉藥品、酒類或其他相類之物，不能安全駕
駛動力交通工具而駕駛者，處一年以下有期徒刑、拘役或三萬元以下罰金。
刑法第一百八十五條之四：駕駛動力交通工具肇事，致人死傷而逃逸者，處六月以上
五年以下有期徒刑。
刑法第二百八十四條第一項
因過失傷害人者，處六月以下有期徒刑、拘役或五百元以下罰金，致重傷者，處一年
以下有期徒刑、拘役或五百元以下罰金。


司法院資訊處製作；財團法人民間司法改革基金會備份。
